臺灣桃園地方法院民事裁定
111年度抗字第90號
抗  告  人  胡宗傑（兼胡何秀蓮之繼承人）


            胡宗慈（即胡何秀蓮之繼承人）


相  對  人  洪金蓮  


上列當事人間聲請拍賣抵押物事件，抗告人對於民國111年4月27
日本院司法事務官所為111年度司拍字第36號裁定提起抗告，本
院裁定如下：
主 文
抗告駁回。
抗告費用由抗告人負擔。
理 由
一、按抵押權人於債權已屆清償期而未受清償者，得聲請法院拍
    賣抵押物，就其賣得價金而受清償，民法第873條定有明文
    ；其規定準用於最高限額抵押權，同法第881條之17亦有明
    文。又聲請拍賣抵押物係屬非訟事件，於最高限額抵押，法
    院祇須就抵押權人提出之文件為形式上審查，如認其抵押權
    已依法登記，並有抵押權登記擔保範圍之債權存在，且債權
    已屆清償期而未受清償，即應為准許拍賣抵押物之裁定；至
    於法院所為准許與否之裁定，無確定實體法上法律關係存否
    之效力，債務人或抵押人對抵押債權及抵押權之存否、金額
    如有爭執，應另循訴訟途徑以謀解決，不得僅依抗告程序聲
    明其爭執，並據為廢棄准許拍賣抵押物裁定之理由（最高法
    院51年度台抗字第269號、94年度台抗字第631號、94年度台
    抗字第270號裁定意旨參照）。
二、相對人主張：抗告人之被繼承人胡何秀蓮於民國103年4月7
    日以原裁定附表所示之不動產（下稱系爭不動產），為其與
    抗告人胡宗傑向相對人所附債務之擔保，設定最高限額新臺
    幣（下同）1千萬元之抵押權，被繼承人胡何秀蓮嗣於107年
    1月22日死亡，由抗告人2人依法繼承其財產上一切權利、義
    務，並辦理系爭不動產之繼承登記在案。茲被繼承人胡何秀
    蓮與抗告人胡宗傑對相對人負債700萬元，已屆清償期而未
    清償，為此聲請准予拍賣抵押物等語。原裁定認相對人之聲
    請符合民法第873條等規定，而裁定系爭不動產准予拍賣。
三、抗告人不服原裁定提起抗告，抗告意旨略以：抗告人之母胡
    何秀蓮前因資金需求，向相對人借貸700萬元並提供系爭不
    動產設定最高限額抵押權予相對人作為借款擔保，嗣後並陸
    續以以開立支票方式清償各月利息。然相對人自始即未將上
    開700萬元金額全數交付，而係自貸款金額中預扣利息後再
    交付剩餘金額，是應由相對人證明其實際所交付之金額，然
    相對人迄未證明其所交付之金額，則其主張之最高限額抵押
    權成立是否屬實，即有可議，原裁定僅憑相對人單方說詞核
    准本件聲請，未依職權調查證據，顯有違法。另相對人所提
    出「借款證（兼收據）」上連帶債務人「胡宗傑」之署名2
    枚及印章1枚，係抗告人母親所偽簽、及未經授權而盜蓋，
    原裁定不查而逕採相對人之說詞率為准許本件聲請，亦有違
    法及重大瑕疵。又抗告人母親因本件借貸，前於103年4月8
　　日另有簽發「票號CH-426553、面額700萬元、到期日103.10
    .8」之本票1紙作為本件借貸之擔保，相對人已持以聲請本
    票裁定向抗告人聲請強制執行在案，為避免將來有超額查封
    或同一債權重複清償等侵害抗告人權益情事發生，抗告人前
    已請求原裁定法院命相對人就上開本票之原因事實與系爭抵
    押權之債權是否為相同債權予以具體說明，然至今全無下文
    ，此部分原裁定法院亦有違誤。為此，請求廢棄原裁定，駁
    回相對人之聲請等語。
四、經查，相對人就本件聲請及前揭主張，業據提出系爭不動產
    之土地登記第一類謄本、他項權利證明書、土地建築改良物
    抵押權設定契約書、借款證（兼收據）等影本為證（見原審
    卷第5至11頁），原裁定依形式上審查後認為相對人之聲請
    符合民法第873條規定，而裁定系爭不動產准予拍賣，經核
    並無違誤。抗告人固抗辯：相對人當初實際上並未交付全數
    借款金額，且借款證上之抗告人「胡宗傑」簽名、印章分別
    為偽簽與盜蓋，又當初被繼承人胡何秀蓮除設定系爭抵押權
    為借款擔保外，亦同時簽立700萬元本票為擔保，並經相對
    人持以聲請本票裁定且已對抗告人聲請強制執行在案，以上
    均有另行查明之必要等語。然抗告人所為主張，均核屬實體
    上爭執，尚非本件非訟事件程序所得審究，揆諸前揭說明，
    自應由抗告人另提起訴訟，以資解決。從而，原裁定准予拍
    賣系爭不動產，於法並無不當，抗告意旨指摘原裁定不當，
    求予廢棄，為無理由，應予駁回。
五、據上論結，本件抗告為無理由，爰裁定如主文。
中　　華　　民　　國　　111 　年　　7 　　月　　27　　日
                  民事第三庭 法 官 張世聰
正本係照原本作成。
本裁定除以適用法規顯有錯誤為理由，不得再抗告；如提再抗告
，應於收受送達後10日內，委任律師為代理人向本院提出再抗告
狀，並繳納再抗告費新臺幣1000元。
中　　華　　民　　國　　111 　年　　7 　　月　　28　　日
                            書記官 張詠昕